【裁判字號】    97,訴,3207
【裁判日期】    971212
【裁判案由】    違反毒品危害防制條例
【裁判全文】
臺灣彰化地方法院刑事判決              97年度訴字第3207號
公  訴  人  臺灣彰化地方法院檢察署檢察官
被      告  甲○○
上列被告因違反毒品危害防制條例案件，經檢察官提起公訴（97
年度毒偵字第4221號），本院合議庭裁定由受命法官獨任進行簡
式審判程序，茲判決如下：
    主  文
甲○○施用第一級毒品，處有期徒刑陸月，如易科罰金，以新臺
幣壹仟元折算壹日；減為有期徒刑月，如易科罰金，以新臺幣
壹仟元折算壹日。
    犯罪事實
一、甲○○曾於民國94年間因偽造文書案件，經臺灣雲林地方法
    院以94年度六簡字第70號刑事簡易判決判處有期徒刑4 月確
    定；復於95年間因竊盜案件，經臺灣嘉義地方法院以95年度
    易字第64號刑事判決判處有期徒刑5 月確定，上開2 罪，經
    聲請法院裁定應執行有期徒刑8 月確定，並於96年4 月12日
    易科罰金執行完畢【未構成累犯】。其前於95年間因施用毒
    品案件，經臺灣雲林地方法院以95年度毒聲字第77號裁定送
    勒戒處所觀察、勒戒後，認無繼續施用毒品之傾向，於95年
    6 月5 日觀察、勒戒執行完畢釋放，經臺灣雲林地方法院檢
    察署檢察官以95年度毒偵字第285 號為不起訴處分確定。詎
    其不知悔改，明知海洛因業經公告為毒品危害防制條例第2
    條第2 項第1 款所列管之第1 級毒品，不得非法持有、施用
    ，於前揭觀察、勒戒執行完畢釋放後5 年內，復基於施用第
    1 級毒品海洛因之犯意，於96年3 月27日上午11時許，在其
    位於彰化縣埔心鄉○○路140 號之居處內，將海洛因摻水以
    注射針筒注入體內之方式，施用第1 級毒品海洛因1 次。嗣
    經警方於97年3 月29日晚上8 時20分，在其上址居處，因其
    另案通緝逮捕，其先於96年3 月29日晚上11時10分，於有偵
    查犯罪權限之公務員尚未發覺其上揭施用海洛因犯行前，主
    動向該管公務員警員自首其上揭施用海洛因犯行而接受裁判
    ，因而查獲，且於97年3 月29日晚上11時30分採尿送驗後，
    始知上情。
二、案經彰化縣警察局溪湖分局報請臺灣彰化地方法院檢察署檢
    察官偵查起訴。
    理  由
一、本案被告甲○○所犯係死刑、無期徒刑、最輕本刑為3 年以
    上有期徒刑以外之罪，其於準備程序就前揭被訴事實為有罪
    之陳述，經受命法官告知簡式審判程序之旨，並聽取其與公
    訴人之意見後，本院認無不得或不宜改依簡式審判程序進行
    之處，爰依刑事訴訟法第273 條之1 第1 項、第284 條之1
    ，裁定本案由受命法官獨任進行簡式審判程序，合先敘明。
二、訊據被告對其於上揭時、地，施用第1 級毒品海洛因1 次之
    事實，於本院審理時坦承不諱（參見本院97年11月28日審判
    筆錄）。另查：
  (一)被告係於97年3 月29日晚上11時30分，經警方採集被告尿液
    送驗結果，呈嗎啡陽性反應，此有詮昕科技股份有限公司96
    年4 月19日報告編號00000000號濫用藥物尿液檢驗報告及委
    託檢驗尿液代號與真實姓名對照認證單各1 紙（參見臺灣彰
    化地方法院檢察署96年度毒偵字第2277號偵查卷宗第6 頁、
    第7 頁）附卷可稽，足見被告確有施用第1 級毒品海洛因之
    事實，應可認定。
  (二)按海洛因施用入人體後水解還原成嗎啡，再循嗎啡之代謝方
    式排出體外，業據行政院衛生署藥物食品檢驗局73藥檢壹字
    第030221號函說明綦詳，且依醫學臨床實驗及根據英國藥學
    會出版Isolation and Indentification of Drugs一書第2
    版載明：口服或注射海洛因後可快速吸收，並於血液中迅速
    代謝成6 —乙醯嗎啡，然後轉變成嗎啡；再毒品施用後於尿
    液、血液中可檢出之最大時限，與施用劑量、施用頻率、施
    用方式、施用者飲水量之多寡、個人體質、檢體收集時間點
    及所用檢測方法之靈敏度等因素有關，因個案而異，一般於
    尿液中可檢出之最大時限，古柯鹼為施用後1 至4 天、海洛
    因為2 至4 天、嗎啡為2 至4 天、大麻為1 至10天、安非他
    命為1 至4 天、甲基安非他命為1 至5 天、MDMA為1 至4 天
    、MDA 為1 至4 天、Ketamine為2 至4 天等語，業經行政院
    衛生署管制藥品管理局92年7 月23日管檢字第0920005609號
    函載明明確。是依上開說明，佐以被告前揭尿液檢驗報告，
    被告自白於前揭時間，有施用第1 級毒品海洛因1 次等語，
    核與前揭事證相符，應堪採信。
  (三)另犯毒品危害防制條例第10條施用第1 級毒品之罪者，檢察
    官應先將被告送勒戒處所觀察、勒戒，經觀察、勒戒後，認
    無繼續施用毒品傾向者，應由檢察官為不起訴之處分，且經
    觀察、勒戒執行完畢釋放後，5 年內再犯第10條之罪，檢察
    官應依一般刑事訴訟程序予以起訴論罪科刑，此觀諸毒品危
    害防制條例第20條第1 項、第2 項、第23條第2 項前段規定
    自明。經查，被告前於95年間因施用毒品案件，經臺灣雲林
    地方法院以95年度毒聲字第77號裁定送勒戒處所觀察、勒戒
    後，認無繼續施用毒品之傾向，於95年6 月5 日觀察、勒戒
    執行完畢釋放，經臺灣雲林地方法院檢察署檢察官以95年度
    毒偵字第285 號為不起訴處分確定等情之事實，此有臺灣高
    等法院被告前案紀錄表、臺灣彰化地方法院檢察署刑案資料
    查註紀錄表各1 份附卷可參。被告前既曾因施用毒品案件，
    經觀察、勒戒後，復於前開觀察、勒戒執行完畢釋放後5 年
    內，再犯本案施用毒品罪，依毒品危害防制條例第23條第2
    項之規定，屬應依法論罪科刑之行為，依前開說明，本案被
    告上開所為，係於95年6 月5 日觀察、勒戒執行完畢釋放後
    5 年內，再犯毒品危害防制條例第10條第1 項施用第1 級毒
    品罪，本案事證明確，被告上開犯行洵堪認定。
三、按海洛因為毒品危害防制條例第2 條第2 項第1 款所明定之
    第1 級毒品。核被告所為，係犯同條例第10條第1 項之施用
    第1 級毒品罪。被告持有第1 級毒品進而施用，持有之低度
    行為為施用之高度行為所吸收，不另論持有毒品之罪。按犯
    人在犯罪未發覺之前，向檢察官或司法警察官告知其犯罪，
    而不逃避接受裁判，即與刑法第62條規定自首之條件相符，
    不以言明自首並願受裁判為必要，又該條所謂未發覺之罪，
    固非以有偵查犯罪權之機關或人員確知其人犯罪無誤為必要
    ，而對於其發生嫌疑時，即得謂為已發覺；但此項對犯人之
    嫌疑，仍須有確切之根據得為合理之可疑者，始足當之，若
    單純主觀上之懷疑，要不得謂已發生嫌疑（最高法院85年度
    臺上字第4908號判決要旨參照）。經查，被告於有偵查犯罪
    權限之公務員尚未發覺其前揭施用海洛因之犯行前，主動向
    該管公務員即員警自首其上開施用海洛因之犯行而接受裁判
    等情，此有被告警詢筆錄1 份在卷可參，爰依刑法第62條前
    段規定減輕其刑。爰審酌被告前因施用毒品案件，經觀察、
    勒戒執行完畢釋放後，仍未能徹底戒絕毒品，復犯本案施用
    毒品罪，顯見其無戒毒悔改之意，惟念其施用毒品乃自戕一
    己之身體健康，尚未對他人造成危害，且犯後已坦承犯行，
    態度良好等一切情狀，量處如主文所示之宣告刑，並諭知易
    科罰金之折算標準。又被告上揭犯罪時間，係在96年4 月24
    日以前，悉符合中華民國96年罪犯減刑條例第2 條第1 項第
    3 款、第9 條之規定，應予減輕其宣告刑2 分之1 ，並諭知
    易科罰金之折算標準。
四、按受有期徒刑之執行完畢，或受無期徒刑或有期徒刑一部之
    執行而赦免後，5 年以內再犯有期徒刑以上之罪者，為累犯
    ，加重本刑至2 分之1 ，刑法第47條定有明文。經查，被告
    雖曾於94年間因偽造文書案件，經臺灣雲林地方法院以94年
    度六簡字第70號刑事簡易判決判處有期徒刑4 月確定；復於
    95年間因竊盜案件，經臺灣嘉義地方法院以95年度易字第64
    號刑事判決判處有期徒刑5 月確定，上開2 罪，經聲請法院
    裁定應執行有期徒刑8 月確定，並於96年4 月12日易科罰金
    執行完畢等情，此有臺灣高等法院被告前案紀錄表、臺灣彰
    化地方法院檢察署刑案資料查註紀錄表各1 份存卷可考，然
    本案被告施用第1 級毒品海洛因之犯罪時間，已如前述，非
    屬受有期徒刑之執行完畢，5 年以內再犯有期徒刑以上之罪
    ，應非累犯。起訴書誤載被告所犯之罪應依刑法第47條之規
    定加重其刑等語，顯有誤會，附此敘明。
據上論斷，應依刑事訴訟法第273 條之1 第1 項、第299 條第1
項前段，毒品危害防制條例第10條第1 項，刑法第11條前段、第
62條前段、第41條第1 項前段，中華民國96年罪犯減刑條例第2
條第1 項第3 款、第7 條、第9 條，判決如主文。
本案經檢察官謝雨青到庭執行職務。
中    華    民    國    97    年    12    月    12    日
                  刑事第八庭      法  官  唐中興
以上正本證明與原本無異。
如不服本判決，應於收受判決後10日內向本院提出上訴書狀，並
應敘述具體理由；其未敘述上訴理由者，應於上訴期間屆滿後20
日內向本院補提理由書（均須按他造當事人之人數附繕本「切勿
逕送上級法院」）。
中    華    民    國    97    年    12    月    12    日
                                  書記官  吳政
【附錄本案判決論罪科刑法條全文】：
毒品危害防制條例第10條
施用第1級毒品者，處6月以上5年以下有期徒刑。
施用第2級毒品者，處3年以下有期徒刑。


司法院資訊處製作；財團法人民間司法改革基金會備份。
